【裁判字號】    99,上易,523
【裁判日期】    990514
【裁判案由】    背信
【裁判全文】
臺灣高等法院刑事判決                 99年度上易字第523號
上  訴  人  臺灣桃園地方法院檢察署檢察官
被      告  丁○○
上列上訴人因被告背信案件，不服臺灣桃園地方法院98年度審易
字第993號，中華民國99年1月8日第一審判決（起訴案號：98年
度偵緝字第82號及移送併辦98年度偵緝字第9號，於原審準備程
序中，被告就被訴犯罪事實為有罪陳述，原審告知簡式審判程序
意旨，聽取當事人意見後，經原審合議裁定改依簡式審判程序）
，提起上訴，本院判決如下：
    主  文
上訴駁回。
    事  實
一、丁○○係桃園縣中壢市○○路○段218號勝豐交通有限公司（
    下稱勝豐公司）及勝揚汽車貨運股份有限公司（下稱勝揚公
    司）之負責人，上開公司提供個人大貨車所有人登記營業（
    即靠行），係為他人處理事務之人，其明知牌照號碼MV-883
    號營業大貨車登記勝豐公司及牌照號碼205-GS號營業曳引車
    登記勝揚公司名下，係靠行之甲○○及丙○○所購買，勝豐
    公司及勝揚公司並非該二車之所有人，無擅自處分之權限，
    應善盡保管車輛證件之責，詎丁○○為利於勝豐及勝揚公司
    之資金週轉運作，意圖為該二公司之不法利益，違背其任務
    ，及基於詐欺取財之概括犯意，利用保管甲○○及丙○○車
    籍證件之機會，未經渠二人同意，連續於：
  (一)民國94年1月3日，佯稱MV-883號營業大貨車係勝豐公司所有
    ，將該車設定動產抵押（抵押期間自94年1月3日起至96年1
    月2日止）予桃園縣中壢市○○路107之1號環北當鋪之員工
    宋鴻鑫（貸與人為環北當鋪），陸續於94年1月3日使環北當
    鋪陷於錯誤而交付借款新臺幣（下同）26萬元、同年10月5
    日再交付借款49萬元，違背其應盡保管車籍資料之任務，並
    因此詐取借款共75萬元。嗣於95年12月12日因勝豐公司經營
    不善而停業，丁○○尚欠環北當鋪債務未還，環北當鋪欲拍
    賣MV-883號之營業大貨車抵債，甲○○始知悉上情，為免車
    輛遭拍賣影響生計，甲○○只得與環北當鋪協調，最後以35
    萬元取回該車，足以生損害於甲○○。
  (二)於94年9月15日，佯稱205-GS號營業用曳引車係勝揚公司所
    有，將該車設定動產抵押（抵押期間自94年9月16日至97年9
    月15日止）予環北當舖之員工宋鴻鑫（貸與人為環北當鋪）
    ，使環北當鋪陷於錯誤而交付借款共60萬元，而違背其應盡
    保管車籍資料之任務，並詐取借款60萬元。嗣於95年12月19
    日，勝揚公司因經營不善而停業，丁○○尚欠環北當舖債務
    未還，環北當舖欲拍賣205-GS號營業用曳引車抵債，丙○○
    始悉上情，為免車輛遭拍賣影響生計，丙○○只得與環北當
    舖協調，後因丁○○已陸續償還40萬元，故丙○○再還款20
    萬元後取回該車，足以生損害於丙○○。
二、案經甲○○之妻乙○○、告訴人丙○○訴由臺灣桃園地方法
    院檢察署檢察官偵查起訴及移送併辦。
    理  由
一、前開事實，業據被告坦承不諱，核與證人乙○○（甲○○之
    妻）、告訴人丙○○於檢察官偵查及原審之指述若合符節，
    並與證人甲○○、宋鴻鑫、陳嘉慶於檢察官偵查時之證述大
    致相符，復有保證書、車輛買賣契約書、靠行契約書、動產
    擔保交易動產抵押塗銷登記申請書、交通部公路總局新竹區
    監理所中壢監理站函、汽（機）車過戶登記書、汽車新領牌
    照登記書、動產擔保交易動產抵押設定登記申請書、動產抵
    押契約（汽車專用）、公司及分公司基本資料查詢、當票、
    收當物品登記簿及清償證明書各1份附卷可參，堪認被告前
    揭自白確與事實相符，洵堪採為論罪科刑之依據。從而，本
    件事證明確，被告犯行已足認定。
二、論罪科刑：
  (一)被告行為後，刑法部分條文業於94年1月7日修正，94年2月2
    日公布，於95年7月1日施行，現行刑法第2條第1項規定：「
    行為後法律有變更者，適用行為時之法律。但行為後之法律
    有利於行為人者，適用最有利於行為人之法律。」，上開規
    定乃與刑法第1條罪刑法定主義契合，而貫徹法律禁止溯及
    既往原則，係規範行為後法律變更所生新舊法律比較適用之
    準據法，是刑法第2條本身雖經修正，但刑法第2條既屬適用
    法律之準據法，本身尚無比較新舊法之問題，應一律適用裁
    判時之現行刑法第2條規定以決定適用之刑罰法律。又刑法
    修正之比較新舊法，應就罪刑有關之共犯、未遂犯、想像競
    合犯、牽連犯、連續犯、結合犯、以及累犯加重、自首減輕
    暨其他法定加減原因（如身分加減）與加減例等一切情形，
    綜其全部罪刑之結果而為比較。（見最高法院95年5月23日9
    5年度第8次刑庭會議決議）
  1.刑法第342條第1項背信罪及同法第339條第1項詐欺取財罪之
    法定刑均為5年以下有期徒刑、拘役或科或併科1千元以下罰
    金，均有罰金刑之規定。而刑法第33條第5款修正為：「主
    刑之種類如下：五、罰金：新臺幣1千元以上，以百元計算
    之」；與被告行為時之刑罰法律相比較，新法將上開2罪所
    得科處之罰金最低額均提高為新臺幣1千元，因此，比較修
    正前、後之刑罰法律，以被告行為時之刑法第33條第5款規
    定較有利於被告。
  2.關於連續犯部分，被告行為後，刑法第56條關於連續犯之規
    定於95年7月1日修正刪除生效，連續犯規定刪除後，除法理
    上合於接續犯、包括一罪之情形仍可認為構成單一之犯罪外
    ，其於數犯罪行為之情形，應依刑法第51條規定予以分論併
    罰，此刪除雖非犯罪構成要件之變更，但已影響行為人刑罰
    之法律效果，自屬法律有變更，是應依修正後刑法第2條第1
    項規定，比較新、舊法何者對被告有利，經比較行為時法與
    裁判時法，以行為時法較有利於被告。
  3.刑法於94年2月2日修正公布刑法第41條條文，並於95年7月1
    日施行，被告行為時之刑法第41條第1項前段規定：「犯最
    重本刑為5年以下有期徒刑以下之刑之罪，而受6個月以下有
    期徒刑或拘役之宣告，因身體、教育、職業、家庭之關係或
    其他正當事由，執行顯有困難者，得以（銀元）1元以上3元
    以下折算1日，易科罰金。」。又被告行為時之易科罰金折
    算標準，依修正前罰金罰鍰提高標準條例第2條規定（現已
    刪除），就其原定數額提高為100倍折算1日，是本件被告行
    為時之易科罰金折算標準，應以銀元300元至100元折算1日
    ，經折算為新臺幣後，應以新臺幣900元至300元折算為1日
    。惟被告行為後新法第41條第1項前段修正為：「犯最重本
    刑為5年以下有期徒刑以下之刑之罪，而受6個月以下有期徒
    刑或拘役之宣告者，得以新臺幣1,000元、2,000元或3,000
    元折算1日，易科罰金。」，比較修正前後易科罰金折算標
    準，以修正前規定較有利於被告。故本件就被告判處之刑，
    即應依前開說明，適用修正前刑法第41條第1項前段、修正
    前罰金罰鍰提高標準條例第2條規定，諭知易科罰金之折算
    標準。
  4.綜上各條文修正前、後之比較，應適用被告行為時之法律，
    即修正前刑法之相關規定，對被告較為有利。
  5.中華民國96年罪犯減刑條例於96年7月16日公布施行，本件
    被告犯罪時間係在96年4月24日以前，且所犯非該條例第3條
    所列不予減刑之罪，合於減刑條件，爰依該條例第2條第1項
    第3款規定，減其宣告刑2分之1。至中華民國96年罪犯減刑
    條例第5條雖規定：「本條例施行前，經通緝而未於中華民
    國96年12月31日以前自動歸案接受偵查、審判或執行者，不
    得依本條例減刑。」，惟該條規定係指96年7月16日上開條
    例施行前經通緝，而未於同年12月31日前自動歸案者，不得
    依該條例減刑；如係該條例施行後始行通緝者，不論是否自
    動歸案，均無上開不得減刑規定之適用。（最高法院96年度
    台非字第332號判決意旨參照）本件被告丁○○雖經臺灣桃
    園地方法院檢察署於97年7月3日發布通緝，於97年12月15日
    經緝獲到案，既於中華民國96年罪犯減刑條例施行後始遭通
    緝，不適用上開條例第5條規定，仍應依該條例減刑。
  (二)核被告將甲○○及丙○○之系爭車輛設定抵押權向環北當鋪
    詐取財物之行為，係犯刑法第339條第1項之詐欺取財罪及同
    法第342條第1項之背信罪。被告所犯上開二罪，係以一行為
    而觸犯數罪名，為想像競合犯，應依刑法第55條規定，從一
    重詐欺取財罪處斷。被告先後二次詐欺取財犯行，時間緊接
    ，犯罪構成要件相同，係基於概括犯意反覆為之，為連續犯
    ，依刑法第56條規定以一罪論處，並依法加重其刑。又公訴
    人於起訴書犯罪事實欄中未論及詐欺取財罪部分，惟此部分
    與背信罪部分具想像競合犯之裁判上一罪關係，經蒞庭檢察
    官於原審準備程序補充增列之（見原審卷第84頁），自應併
    予審究。
三、原審以被告犯行明確，適用刑法第2條第1項前段、第339條
    第1項、第342條第1項、第55條，修正前刑法第41條第1項前
    段、第56條，修正前罰金罰鍰提高標準條例第2條，刑法施
    行法第1條之1第1項、第2項前段，中華民國96年罪犯減刑條
    例第2條第1項第3款、第7條、第9條規定，並審酌被告坦承
    犯行，頗具悔意，犯後態度良好，兼衡其品行、智識程度、
    犯罪所生危害、所得利益，尚未賠償被害人損失等一切情狀
    ，認被告丁○○連續意圖為自己不法之所有，以詐術使人將
    本人之物交付，判處有期徒刑10月，並說明被告行為後，中
    華民國96年罪犯減刑條例於96年7月16日公布施行，被告犯
    罪時間係在96年4月24日以前，所犯非該條例第3條所列不予
    減刑之罪，合於減刑條件，依該條例第2條第1項第3款之規
    定，減其宣告刑2分之1，即減為有期徒刑5月，並依同條例
    第9條規定，就減得之刑諭知易科罰金之折算標準，如易科
    罰金，以銀元3百元（新台幣9百元）折算1日等，核其認事
    用法均無違誤；檢察官上訴以被告利用保管被害人甲○○、
    丙○○車輛證件之機會，擅將被害人謀生所需之營業大貨車
    及營業曳引車予以典當，事後又未積極與被害人和解，顯見
    被告毫無悔意，原審對被告判處有期徒刑10月，減為有期徒
    刑5月，如易科罰金，以銀元3百元折算1日實難甘服等語；
    惟刑之量定，為求個案裁判之妥當性，法律賦予法院裁量之
    權，量刑輕重，屬為裁判之法院得依職權自由裁量之事項，
    苟其量刑已以行為人之責任為基礎，並斟酌刑法第57條各款
    所列情狀，在法定刑度內，酌量科刑，如無偏執一端，致明
    顯失出、失入情形，上級審法院即不得單就量刑部分遽指為
    不當或違法。原判決關於科刑部分，依刑法第57條之規定，
    審酌被告之素行、動機、犯罪手段、犯罪後態度等一切情狀
    ，為量刑之準據，於法定刑範圍內量刑，既未濫用權限，亦
    無判決理由不備，或其他輕重相差懸殊致量刑有所失出或失
    入之違法或不當之處，且被告本件犯行，既合於96年罪犯減
    刑條例之減刑條件，原判決依法減刑，自無不合；再者，被
    告犯後已與告訴人丙○○達成和解，有調解筆錄在卷可稽，
    足見被告並非毫無悔意，是檢察官僅依循告訴人之請求，以
    原審量刑過輕為由提起上訴，為無理由，應予駁回。
據上論斷，應依刑事訴訟法第368條，判決如主文。
本案經檢察官黃朝貴到庭執行職務。
中    華    民    國    99    年    5     月    14    日
                  刑事第二十三庭  審判長法  官  許宗和
                                        法  官  林海祥
                                        法  官  潘進柳
以上正本證明與原本無異。
不得上訴。
                                        書記官  任正人
中    華    民    國    99    年    5     月    14    日
附錄：本案論罪科刑法條全文
中華民國刑法第339 條
意圖為自己或第三人不法之所有，以詐術使人將本人或第三人之
物交付者，處5 年以下有期徒刑、拘役或科或併科1 千元以下罰
金。
以前項方法得財產上不法之利益或使第三人得之者，亦同。
前二項之未遂犯罰之。
中華民國刑法第342條
為他人處理事務，意圖為自己或第三人不法之利益，或損害本人
之利益，而為違背其任務之行為，致生損害於本人之財產或其他
利益者，處5 年以下有期徒刑、拘役或科或併科1 千元以下罰金
。
前項之未遂犯罰之。

司法院資訊處製作；財團法人民間司法改革基金會備份。
